臺灣新北地方法院板橋簡易庭簡易民事判決
111年度板簡字第1275號
原      告  許晉豪  
訴訟代理人  徐家福律師
被      告  陳美玲  
上列當事人間確認本票債權不存在等事件，於民國111年7月27日
言詞辯論終結，本院判決如下：
     主  文
確認被告持有原告簽發如附表所示之本票，對原告之本票債權不
存在。
被告應將如附表所示之本票壹紙返還原告。
訴訟費用由被告負擔。
本判決第二項得假執行。
    事 實 及 理 由
一、原告起訴主張：緣原告於民國102年4月25日向被告借款100
    萬元，並簽發如附表所示之本票(下稱系爭本票)乙紙，亦提
    供原告所有坐落新北市○○區○○段000地號土地及其上同段163
    9建號即門牌號碼新北市○○區○○路00巷00號4樓之房屋設定抵
    押予被告，嗣被告已於103年4月1日前往地政事務所將上開
    房屋抵押權以清償為由辦理塗銷。詎被告仍持系爭本票聲請
    裁定准予強制執行，惟按票據法第二十二條之規定，票據上
    之權利，對匯票承兌人及本票發票人，自到期日起算；見票
    即付之本票，自發票日起算；三年間不行使，因時效而消滅
    。為此爰依法提起本訴，並聲明：判決如主文所示。
二、被告則以：系爭本票確實未載到期日，對於原告主張系爭本
    票已罹於時效並不爭執。
三、按確認法律關係之訴，非原告有即受確認判決之法律上利益
    者，不得提起之，民事訴訟法第247條第1項定有明文。所謂
    即受確認判決之法律上利益，係指法律關係存否不明確，原
    告主觀上認其在法律上之地位有不安之狀態存在，此種不安
    之狀態，能以確認判決將之除去者而言。原告主張被告持有
    原告簽發之系爭本票，持向本院聲請本票裁定，有本院111
    年度司票字第2336號民事裁定影本附卷可稽，並經本院依職
    權調取上開卷宗核閱無訛，則此項法律關係存在與否即因兩
    造間有所爭執而不明確，致原告在私法上地位有受侵害之危
    險，而原告復得因本件訴訟獲勝訴判決之結果，取得對抗被
    告票據行使之權利，是原告提起本件確認訴訟，有即受確認
    判決之法律上利益，應予准許。
四、按票據上之權利，對匯票承兌人及本票發票人，自到期日起
    算；見票即付之本票，自發票日起算；三年間不行使，因時
    效而消滅。票據法第22條第1項前段定有明文。經查，系爭
    本票確為原告所簽發，然系爭本票之發票日為102年4月25日
    ，到期日未載（視為見票給付），是其票據上權利之消滅時
    效期間應自102年4月25日起算三年，惟被告至105年前，均
    未行使系爭本票上之權利，迄今已逾票據法之時效期間，是
    被告就系爭本票之票據權利既已因時效而消滅，則原告訴請
    確認系爭本票債權不存在，即屬有據。
五、從而，原告求為判決如主文所示，為有理由，應予准許。
六、本判決第二項係依簡易訴訟程序所為被告敗訴之判決，爰依
    職權宣告假執行。
七、結論：原告之訴為有理由，依民事訴訟法第436條第2項、第
    78條、第389條第1項第3款，判決如主文。
中　　華　　民　　國　　111 　年　　8 　　月　　17　　日
                      臺灣新北地方法院板橋簡易庭
                            法  官  呂安樂
以上為正本係照原本作成。
如不服本判決，應於送達後20日內，向本院提出上訴狀並表明上
訴理由，如於本判決宣示後送達前提起上訴者，應於判決送達後
20日內補提上訴理由書（須附繕本）。
中　　華　　民　　國　　111 　年　　8 　　月　　17　　日
                            書記官  魏賜琪
附表：
編號 發票日 票面金額 (新臺幣) 到期日 票據號碼   1 102年4月25日 1百萬元 未載 TH0000000